【裁判字號】    98,訴,321
【裁判日期】    980521
【裁判案由】    毒品危害防制條例
【裁判全文】
臺灣臺中地方法院刑事判決               98年度訴字第321號
公  訴  人  臺灣臺中地方法院檢察署檢察官
被      告  甲○○
上列被告因違反毒品危害防制條例案件，經檢察官提起公訴（97
年度毒偵字第5880號），本院判決如下：
    主    文
甲○○施用第一級毒品，處有期徒刑伍月，如易科罰金，以新臺
幣壹仟元折算壹日。
    犯 罪 事 實
一、甲○○前因施用毒品案件，經觀察、勒戒後，認無繼續施用
    毒品之傾向，於民國94年6月29日執行完畢釋放。詎猶不知
    悛悔，復基於施用第一、二級毒品之犯意，於97年9月23日
    晚上8時許，在其位於臺中縣龍井鄉○○○街○段388號住處
    ，以將海洛因、甲基安非他命摻水混合後放入注射針筒，再
    以注射針筒注射之方式，同時施用第一級毒品海洛因、第二
    級毒品甲基安非他命1次。嗣於97年9月24日12時55分許，經
    臺灣臺中地方法院檢察署檢察官簽發鑑定許可書強制甲○○
    到場，並經其同意採集其尿液送驗，結果呈可待因、嗎啡、
    甲基安非他命陽性反應，甲○○為警查獲後，供出其施用第
    一級毒品海洛因之來源，因而破獲。
二、案經臺中縣警察局大甲分局報告臺灣臺中地方法院檢察署檢
    察官偵查起訴。
    理    由
一、訊據被告甲○○於本院審理時，對其於前揭時、地，同時施
    用第一級毒品海洛因、第二級毒品甲基安非他命1次之犯罪
    事實均坦承不諱，且其為警查獲時，所採尿液送中山醫學大
    學附設醫院檢驗結果，呈可待因、嗎啡、甲基安非他命陽性
    反應等情，有該院檢驗科藥物檢測中心出具之尿液檢驗報告
    1紙存卷可稽。按海洛因施用入人體後水解還原成嗎啡，再
    循嗎啡之代謝方式排出體外，已據行政院衛生署藥物食品檢
    驗局（81）藥檢壹字第006431號函說明綦詳。另人體施用安
    非他命後，主要代謝物中有未改變形態之安非他命，而無甲
    基安非他命之代謝物；而人體施用甲基安非他命後，主要代
    謝物中會呈甲基安非他命及安非他命陽性反應，有法務部調
    查局93年5月4日調科壹字第09362413980號函釋足參。顯見
    被告關於曾於上開時、地同時施用第一級毒品海洛因、第二
    級毒品甲基安非他命1次之自白，應與事實相符。
二、按國內甲基安非他命施用方式主要以燒煙吸食為主，而海洛
    因施用方式有注射方式（以針筒施打）或以燒煙吸食，兩者
    是否可同時、同日施用，依藥理作用區分海洛因係中樞神經
    抑制劑，安非他命類毒品係中樞神經興奮劑，二者作用機轉
    不同，本不宜共用，然對毒品施用者並無考慮此一原則的必
    要，通常可視其習性，同時、同日施用任何毒品；另按純甲
    基安非他命的游離基為無色或淡黃色之油狀物，具輕微味、
    胺臭，而實際上甲基安非他命多以鹽酸鹽或硫酸鹽存在，形
    成白色、微苦味之結晶粉末或似冰糖之片狀結晶，該結晶極
    易溶於水或酒精，目前國內發現的甲基安非他命的鹽酸鹽，
    可以口服、鼻吸、煙或注射方式施用等情，分別有法務部調
    查局93年7月12日調科壹字第09300262550函及行政院衛生署
    管制藥品管理局93年2月9日管宣字第0930001092號函可參。
    準此，海洛因與甲基安非他命其藥理作用雖均有不同，然並
    非無同時施用之可能，且同時施用時，其尿液檢驗結果仍可
    呈現嗎啡及甲基安非他命陽性反應，允無疑義。是被告於本
    院審理時供稱係將海洛因及甲基安非他命摻水後混合放入注
    射針筒，同時施用海洛因及甲基安非他命等情，仍屬可能。
三、綜上各節，本案並無其他積極證據，足資證明被告係分別施
    用海洛因及甲基安非他命，本諸罪疑唯輕原則，應依被告所
    供述，認定被告係同時、同地施用海洛因及甲基安非他命1
    次。
四、被告前因施用毒品案件，經本院裁定令入勒戒處所施以觀察
    、勒戒，嗣因認無繼續施用毒品之傾向，於94年6月29日執
    行完畢釋放後，於5年內再犯本案，依毒品危害防制條例第
    23條第2項之規定，應依法追訴處罰。本件事證明確，被告
    施用第一級毒品海洛因、第二級毒品甲基安非他命1次之犯
    行，洵堪認定，應依法論科。
五、查海洛因、甲基安非他命分別係毒品危害防制條例第2條第2
    項第1款、第2款所規定之第一級、第二級毒品。核被告所為
    ，係犯同條例第10條第1項之施用第一級毒品罪及同條第2項
    之施用第二級毒品罪。其因施用而持有海洛因及甲基安非他
    命之行為，意在供己施用，故持有之低度行為，應為施用之
    高度行為所吸收，均不另論罪。被告同時、同地施用海洛因
    及甲基安非他命，係一行為同時觸犯施用第一級毒品罪及施
    用第二級毒品罪，為想像競合犯，應依刑法第55條之規定，
    從一重之施用第一級毒品罪處斷，公訴人認被告係分別施用
    海洛因及甲基安非他命各1次，罪名互殊，犯意各別，應分
    論併罰，容有誤會。又按犯毒品危害防制條例第10條之罪，
    供出毒品來源，因而破獲者，得減輕其刑，毒品危害防制條
    例第17條定有明文。本案被告為警查獲後，於警詢時即供出
    其施用第一級毒品海洛因之來源係向案外人綽號「燕玲」之
    乙○○所購買，經承辦檢察官循線查緝結果，案外人乙○○
    經查獲到案，並坦承有販賣第一級毒品海洛因予被告，嗣經
    檢察官起訴因而查獲等情，有被告警詢筆錄、案外人乙○○
    之偵訊筆錄、臺灣臺中地方法院檢察署檢察官97年度偵字第
    26464號起訴書、臺中縣警察局大甲分局98年3月9日中縣甲
    警偵字第0980003631號函檢附職務報告等在卷可參，被告於
    所犯施用毒品案件中，供出毒品來源，並因而破獲，符合毒
    品危害防制條例第17條之規定，自應就其所犯施用第一級毒
    品罪減輕其刑。爰審酌被告施用毒品，於前經觀察、勒戒後
    ，仍不知戒惕，無視於毒品對於自身健康之戕害及國家對於
    杜絕毒品犯罪之禁令，不知戒除惡習，自應予相當之非難，
    惟念及被告坦承犯行，犯後態度尚稱良好，其施用毒品並無
    危害他人及其犯罪之動機、手段及目的等一切情狀，量處如
    主文所示之刑，並諭知易科罰金之折算標準，以示懲儆。
四、據上論斷，應依刑事訴訟法第299條第1項前段，毒品危害防
    制條例第10條第1項、第2項、第17條，刑法第11條前段、第
    41條第1項前段，判決如主文。
本案經檢察官丙○○到庭執行職務。
中    華    民    國    98    年    5    月    21     日
                  刑事第三庭  審判長法  官  周瑞芬
                                    法  官  楊曉惠
                                    法  官  李慧瑜
上正本證明與原本無異。
如不服本判決，應於收受送達後10日內向本院提出上訴書狀（應
敘述具體理由並附繕本）。
上訴書狀如未敘述理由，應於上訴期間屆滿後20日內補提理由書
於本院。
                                    書記官  陳青瑜
中    華    民    國    98    年    5    月    21     日
附錄論罪科刑法條
毒品危害防制條例第10條
施用第一級毒品者，處 6 月以上 5 年以下有期徒刑。
施用第二級毒品者，處 3 年以下有期徒刑。


司法院資訊處製作；財團法人民間司法改革基金會備份。
